【裁判字號】    89,婚,84
【裁判日期】    890510
【裁判案由】    履行同居
【裁判全文】
臺灣新竹地方法院民事判決  八十九年度婚字第八十四號
    原      告  乙○○
    被      告  甲○○
右當事人間請求履行同居事件，本院判決如左：
    主  文
原告之訴駁回。
訴訟費用由被告負擔。
    事      實
甲、原告方面：
  一、聲明：被告應與原告同居。
  二、陳述：
    （一）兩造於民國六十七年十一月六日結婚，婚後感情融洽，已育有子女二人，
          不料被告竟於八十六年三月間，無故離家，拒與原告履行同居生活，經親
          友勸告無效，顯然違背同居義務，爰依民法第一千零一條規定請求被告應
          與原告同居。
    （二）對被告抗辯之陳述：原告睡覺當然要鎖門，並非故意不讓被告回家，且被
          告可按門鈴。
  三、證據：提出戶藉謄本一份。
乙、被告方面：
  一、聲明：原告之訴駁回。
  二、陳述：原告疑心病重，經常懷疑被告在外與其他男人交往，八十七年七月二十
      一日晚上，原告說要拿刀殺被告，並欲與被告離婚，且被告在便利商店上班，
      有時必須上晚班，原告經常將門栓起來，使被告無法進入，被告才回娘家居住
      ，被告目前仍不想離婚，希望能分居。
丙、本院依職權訊問證人陳志嘉、陳瑋靜。
    理      由
一、本件原告主張兩造於民國六十七年十一月六日結婚，婚後感情融洽，育有子女二
    人，不料被告竟於八十六年三月間，無故離家，拒與原告履行同居生活，經親友
    勸告無效，顯然違背同居義務，爰依民法第一千零一條規定請求被告應與原告同
    居等情。被告則以：原告疑心病重，懷疑被告在外與其他男人交往，八十七年七
    月二十一日晚上，原告說要拿刀殺被告，並欲與被告離婚，且被告有時上晚班較
    晚返家，原告經常將門栓起來，使被告無法進入，才回娘家居住，被告目前仍不
    想離婚，希望能分居等語置辯。
二、原告主張兩造夫妻關係現仍存續中，而被告目前居住於娘家之事實，有原告提出
    之戶籍謄本附卷可按，並為被告所不爭執，堪信為真實。原告雖又主張被告自八
    十六年三月間起即無故離家等情，但為被告所否認，經查原告自八十七年七月間
    起因懷疑被告在外與人交往，遂恐嚇要殺被告，情緒失控，並經常將家門反鎖拴
    住，使被告晚上下班後無法返家，被告始回娘家居住，而被告與同事間並無任何
    越軌行為等情，業據證人即兩造子女陳志嘉、陳瑋靜證述綦詳，證人陳瑋靜亦證
    稱「為了媽媽安全，建議媽媽回外婆家住，不然我們會很擔心」等語，兩人陳述
    時均非常直率，言詞中對於被告之處境甚為擔憂，證人為兩造子女，當無偏袒任
    何一方之理，證言之可信度高，是被告前揭抗辯應屬可採。原告雖再抗辯並未故
    意鎖門不讓被告返家，且三更半夜本來就應該鎖門等語，惟查證人陳志嘉、陳瑋
    靜均證述原告經常故意將門拴住，用鑰匙亦無法開門等語，足證原告確實故意拒
    絕被告返家，被告始回娘家居住，是原告再抗辯委無可採。
三、按夫妻互負同居之義務，但有不能同居之正當理由者，不在此限，民法第一千零
    一條定有明文。又婚姻生活自應以互信互諒為基礎，有關夫妻互負同居義務之規
    定，係基於兩性人格尊嚴平等保護之立場、為促使夫妻雙方協力維護家庭共同生
    活秩序之目的而設。本件原告因無法信任被告，除以言詞恐嚇被告之人身安全外
    ，並動輒拒絕被告返家，兩造之子女亦極度擔憂被告之安全等情，已如前述，顯
    見原告欠缺積極維護婚姻共同生活之意願，且人有免於恐懼之自由，無法期待被
    告在不獲尊重、不安全，甚至終日恐懼之環境居住。是以，被告拒絕履行同居堪
    認為有正當理由。從而，原告訴請被告履行同居，依法不應准許，應予駁回。
據上論結：本件原告之訴為無理由，依民事訴訟法第七十八條判決如主文。
中      華      民      國    八十九    年      五      月       十     日
                                  臺灣新竹地方法院民事第二庭
~B審判長法      官  陳國成
~B      法      官  鄭政宗
~B      法      官  雷雅雯
右為正本係照原本作成。
如對本判決上訴，須於判決送達後二十日內向本院提出上訴狀。
~B法  院書  記  官  洪儷容
中      華      民      國    八十九    年      五      月        十    日


司法院資訊處製作；財團法人民間司法改革基金會備份。
